臺灣板橋地方法院刑事判決　　　　　　 100年度訴字第2842號
公　訴　人　臺灣板橋地方法院檢察署檢察官
被　　　告　吳家名
上列被告因偽造文書等案件，經檢察官提起公訴（100 年度偵緝
字第2516號），被告於準備程序中就被訴事實為有罪之陳述，經
本院合議庭裁定由受命法官獨任進行簡式審判程序，並判決如下
：
    主  文
吳家名共同行使變造私文書，足以生損害於他人，處有期徒刑伍
月，如易科罰金，以新臺幣壹仟元折算壹日；減為有期徒刑貳月
拾伍日，如易科罰金，以新臺幣壹仟元折算壹日。未扣案之「員
工在職證明」上偽造之「錠鋐有限公司」、「劉志鳴」之印文各
壹枚均沒收。
    事  實
一、吳家名於民國95、96年間，係從事保全工作，每月薪資約僅
    有新臺幣（下同）4 萬元，為籌措資金購買如附表所示之房
    地，竟與真實姓名年籍不詳、自稱「王莉文」之代辦業者，
    共同基於意圖為自己不法所有及行使偽造特種文書、行使變
    造私文書之犯意，由吳家名先於消費者貸款申請書內，虛偽
    填載其受僱於錠鋐有限公司（下稱錠鋐公司），擔任該公司
    業務經理一職約3 年，95年度收入共106 萬元之不實事項，
    再提供其國民身分證、中華郵政股份有限公司桃園茄苳郵局
    （下稱桃園茄苳郵局）帳號0000000-0000000 號之帳戶存摺
    、印章予「王莉文」，由「王莉文」以不詳方式偽造吳家名
    係錠鋐公司業務經理之關於服務證書之員工在職證明，及變
    造上開桃園茄苳郵局帳戶存摺內頁交易明細表，填載吳家名
    95年度每月薪資收入約8 萬2,000 元不等之不實資料，併同
    如附表所示之房屋、土地買賣契約書及上揭內容不實之消費
    者貸款申請書等文件，於96年3 月5 日向合作金庫銀行北三
    峽分行（下稱合作金庫銀行）提出貸款申請而行使之，致上
    開銀行之承辦人員誤認吳家名有償債能力符合貸款條件，而
    陷於錯誤，遂同意核貸如附表所示之金額，足以生損害於合
    作金庫銀行及錠鋐公司，嗣因上揭貸款逾期未繳，始循線查
    悉上情。
二、案經法務部調查局北部地區機動工作站移送臺灣板橋地方法
    院檢察署檢察官偵查起訴。
    理  由
一、查被告吳家名所犯係死刑、無期徒刑、最輕本刑為3 年以上
    有期徒刑以外之罪，其於準備程序中就前揭被訴事實為有罪
    之陳述，經受命法官告知簡式審判程序之旨，並聽取其與公
    訴人之意見後，本院合議庭認為適宜由受命法官獨任進行簡
    式審判程序，爰依刑事訴訟法第273 條之1第1項規定，裁定
    由受命法官獨任進行簡式審判程序，合先敘明。
二、上揭犯罪事實，業據被告於本院準備程序及審理時坦承不諱
    （見本院卷第28頁至第33頁），復有消費者貸款申請書1 紙
    、上開土地賣賣契約書、房屋買賣契約書各1 份、代辦貸款
    委託書2 份、被告上開桃園茄苳郵局帳戶存摺封面1 紙、變
    造之被告上開桃園茄苳郵局存摺內頁交易明細表2 紙、偽造
    之員工在職證明1 紙、合作金庫銀行消費者貸款申請暨批覆
    書1 紙（以上均影本）、中華郵政股份有限公司桃園郵局98
    年11月17日桃營字第0980101168號、100 年12月12日桃營字
    第1001800999號函附被告上開帳戶開戶基本資料及交易明細
    各1 份、合作金庫銀行提出之本案放款及還款情形歷史交易
    明細資料1 份在卷可稽（見偵查卷一第316 頁至第329 頁、
    偵查卷二第216 頁至第229 頁、偵查卷三第108 頁至第113
    頁、第231 頁至第233 頁、本院卷第22頁至第26頁、第35頁
    ），足認被告自白與事實相符，堪予採信，本案事證明確，
    被告犯行洵堪認定，應予依法論科。
三、按公司之在職證明書係關於服務之證書，屬刑法第212 條之
    特種文書（最高法院86年度台上字第4801號、91年度台上字
    第7108號判決要旨參照）。被告為辦理貸款，委由共犯即真
    實姓名年籍不詳、自稱「王莉文」之代辦業者，持偽造之員
    工在職證明及變造之存摺內頁交易明細表向合作金庫銀行行
    使，使該銀行誤信其有償債能力，而核貸680 萬元之款項，
    核其所為，係犯刑法第216 條、第210 條行使變造私文書罪
    、同法第216 條、第212 條行使偽造特種文書罪及同法第33
    9 條第1 項詐欺取財罪。而被告雖於上開消費貸款申請書內
    ，填載不實之職業、年收入資料，惟被告係以其個人名義填
    載該申請書，本為有權製作之人，此部分僅係其施用詐術之
    手法，不另構成偽造私文書罪，附此敘明。被告與「王莉文
    」就上開犯行，有犯意聯絡及行為分擔，為共同正犯。又共
    犯「王莉文」於員工在職證明內偽造「錠鋐有限公司」、「
    劉志鳴」印文之行為，係偽造特種文書之部分行為；偽造特
    種文書及變造私文書後持以行使，其偽造、變造之低度行為
    已為行使之高度行為所吸收，均不另論罪。再被告所犯行使
    變造私文書、行使偽造特種文書及詐欺取財罪間，係以一施
    用詐術之行為，同時行使變造私文書、偽造特種文書並詐取
    財物，係一行為而觸犯數罪名，為想像競合犯，應依刑法第
    55條之規定，從一重之行使變造私文書罪處斷。爰審酌被告
    正值青壯，不思以正軌賺取財物，竟與「王莉文」共同以上
    開不正手法，向合作金庫銀行詐取財物，不僅損及合作金庫
    銀行之權益，亦紊亂商業交易秩序，其行為應嚴予非難，兼
    衡其犯罪動機、目的、手段、所生危害、所獲利益、生活狀
    況及犯後坦承犯行，態度尚佳等一切情狀，量處如主文所示
    之刑，並諭知易科罰金之折算標準，以示懲儆。又查本件被
    告犯罪時間在96年4 月24日以前，合於中華民國九十六年罪
    犯減刑條例有關減刑之規定，爰依該條例第2 條第1 項第3
    款之規定減其刑期2 分之1 。再被告所犯為最重本刑5 年以
    下有期徒刑以下刑之罪，依中華民國九十六年罪犯減刑條例
    規定減為6 月以下有期徒刑，應併依該條例第9 條規定，併
    予諭知減得之刑如易科罰金之折算標準。另上開減刑條例第
    5 條規定：「本條例施行前，經通緝而未於中華民國96年12
    月31日以前自動歸案接受偵查、審判或執行者，不得依本條
    例減刑。」係指96年7 月16日上開條例施行前經通緝，而未
    於同年12月31日前自動歸案者，不得依該條例減刑；如係該
    條例施行後始行通緝者，不論是否自動歸案，均無上開不得
    減刑規定之適用（最高法院96年度台非字第332 號判決意旨
    參照）。而本案被告係於96年7 月16日中華民國九十六年罪
    犯減刑條例施行以後，始經通緝並緝獲到案，有臺灣板橋地
    方法院檢察署通緝書（通緝日期為99年3 月29日）、臺北市
    政府警察局刑事警察大隊通緝案件移送書、調查筆錄、歸案
    證明（緝獲日期為100 年10月13日）各1 份在卷足憑，揆諸
    前揭說明，並無同條例第5 條不得減刑規定之適用，併予說
    明。
四、被告與共犯「王莉文」於「員工在職證明」上偽造之「錠鋐
    有限公司」、「劉志鳴」之印文各1 枚，均係偽造之印文，
    不問屬於被告與否，均應依刑法第219 條之規定宣告沒收。
    至偽造之員工在職證明、變造之被告上開桃園茄苳郵局帳戶
    存摺內頁交易明細表，業已交付予合作金庫銀行收受，已非
    被告或共犯所有，自無從併予諭知沒收，附此敘明。
據上論斷，應依刑事訴訟法第273 條之1 第1 項、第299 條第1
項前段，刑法第28條、第216 條、第210 條、第212 條、第339
條第1 項、第55條、第41條第1 項前段、第219 條，刑法施行法
第1 條之1 第1 項、第2 項前段，中華民國九十六年罪犯減刑條
例第2 條第1 項第3 款、第7 條、第9 條，判決如主文。
本案經檢察官吳育增到庭執行職務。
中    華    民    國   100    年    12    月    30    日
                  刑事第四庭    法  官   陳苑文
上列正本證明與原本無異。
如不服本判決，應於判決送達後10日內敘明上訴理由，向本院提
出上訴狀 (應附繕本) ，上訴於臺灣高等法院。其未敘述上訴理
由者，應於上訴期間屆滿後20日內向本院補提理由書「切勿逕送
上級法院」。
                                書記官   林金良
中    華    民    國   100    年    12    月    30    日
附錄本案論罪科刑法條全文：
中華民國刑法第210條
偽造、變造私文書，足以生損害於公眾或他人者，處5 年以下有
期徒刑。
中華民國刑法第210條
偽造、變造護照、旅券、免許證、特許證及關於品行、能力服務
或其他相類之證書、介紹書，足以生損害於公眾或他人者，處1
年以下有期徒刑、拘役或3 百元以下罰金。
中華民國刑法第216條
行使第210 條至第215 條之文書者，依偽造、變造文書或登載不
實事項或使登載不實事項之規定處斷。
中華民國刑法第339條
意圖為自己或第三人不法之所有，以詐術使人將本人或第三人之
物交付者，處5 年以下有期徒刑、拘役或科或併科1 千元以下罰
金。
以前項方法得財產上不法之利益或使第三人得之者，亦同。
前二項之未遂犯罰之。
附表：
 ┌───┬────┬───┬───┬──────────┬───────────┐
 │申貸人│買賣房地│銀行核│核貸日│   不實貸款資料     │     簡要貸款流向     │
 │      │之地址  │貸金額│期    │                    │                      │
 ├───┼────┼───┼───┼──────────┼───────────┤
 │吳家名│桃園縣蘆│680 萬│96年3 │1.吳家名桃園茄苳郵局│1.96年3 月26日銀行放款│
 │      │竹鄉油管│元    │月14日│  所帳戶之存摺內頁交│  680萬元。           │
 │      │路1段麗 │      │      │  易明細表影本1 份。│2.96年3 月16日轉帳575 │
 │      │水巷3號 │      │      │2.土地買賣契約書、房│  萬0,140 元給賣方。  │
 │      │3樓     │      │      │  屋買賣契約書各1 份│3.96年3 月29日吳家名提│
 │      │        │      │      │  。                │  領現金104萬6,000元。│
 │      │        │      │      │3.員工在職證明書1份 │                      │
 │      │        │      │      │  。                │                      │
 └───┴────┴───┴───┴──────────┴───────────┘